【裁判字號】    97,易,112
【裁判日期】    970527
【裁判案由】    詐欺
【裁判全文】
臺灣宜蘭地方法院刑事判決               97年度易字第112號
公  訴  人  臺灣宜蘭地方法院檢察署檢察官
被      告  乙○○
上列被告因詐欺案件，經檢察官提起公訴（96年度偵字第3427號
），本院判決如下：
    主  文
乙○○幫助犯詐欺取財罪，處有期徒刑肆月，如易科罰金，以新
台幣壹仟元折算壹日，減為有期徒刑貳月，如易科罰金，以新台
幣壹仟元折算壹日。
    事  實
一、乙○○明知金融機構帳戶存摺、金融卡為個人信用之表徵，
    且任何人均可自行到金融機構申請開立，其可預見將自己所
    有之存摺、金融卡及密碼等金融帳戶資料提供他人時，有供
    不法詐騙份子利用，而幫助他人為財產犯罪之虞，竟不違背
    其本意，而基於幫助他人遂行詐欺取財之不確定犯意，於民
    國95年11月27日，先後至彰化銀行宜蘭分行（下稱彰化銀行
    ）及臺灣土地銀行宜蘭分行（下稱土地銀行）申辦0000-00-
    00000-0-00及000-000-00000-0號帳戶，並分別取得各該銀
    行之帳戶存摺及金融卡。隨後於不詳地點將上開存摺、金融
    卡、印章交付予真實姓名不詳之詐騙集團成員，該詐騙集團
    成員於收受上開存摺、提款卡、印章後，即基於詐欺取財之
    犯意，於95年11月29日撥打電話予盧妙齡，佯稱其女遭綁架
    需交付贖金新台幣（下同）6萬元，盧妙齡救女心切，一時
    不查，遂依其指示將6萬元匯款至乙○○所有之上開彰化銀
    行0000-00-00000-0-00帳戶內，該犯罪集團之人立即將款項
    提領一空，盧妙齡事後發覺受騙，報警後始查出上情。
二、案經宜蘭縣政府警察局宜蘭分局報請臺灣宜蘭地方法院檢察
    署檢察官偵查起訴。
    理  由
一、訊據被告乙○○固坦承於95年11月27日，先後至彰化銀行、
    土地銀行申辦帳戶等情不諱，惟矢口否認有將銀行存摺、印
    章、提款卡交付他人使用，並辯稱：彰化銀行存摺、印章、
    提款卡是放在皮包內，去夜市玩要拿錢出來時，才發現遺失
    ，密碼是寫在紙上夾在存摺裡，土地銀行存摺則是到台中以
    後才遺失，於95年11月27日隔天下午4、5點時，銀行打電話
    來，叫伊去警局報案，因為伊在上班，姑姑不讓伊去，下班
    後沒有人陪伊去，伊就不敢去報案云云（參見本院卷第13頁
    97年4月8日準備程序筆錄、本院卷第30頁97年5月9日審判筆
    錄）然查：
  (一)被告前於95年11月27日先後至彰化銀行、土地銀行申辦銀行
    帳戶，嗣於95年11月29日詐騙集團成員撥打電話予盧妙齡，
    佯稱其女遭綁架需交付贖金6萬元，盧妙齡遂依其指示將6萬
    元匯款至乙○○所有之上開彰化銀帳戶內等情，業據證人即
    盧妙齡之夫甲○○於警訊中指述在卷（參見96年度偵字第27
    91號卷第4、5頁95年11月29日警訊筆錄），並有被害人所提
    大眾銀行國內匯款申請書（參見96年度偵字第2791號卷第6
    頁），及彰化銀行96年9月27日彰宜字第962472號函檢送之
    開戶資料、資金往來明細（參見96年度偵字第3427號卷第10
    至13頁）、土地銀行96年10月3日宜存字第0960000544號函
    檢送被告帳戶之基本資料、客戶歷史交易明細查詢、客戶往
    來明細查詢（參見96年度偵字第3427號卷第22至25頁）等件
    在卷可稽。
  (二)被告辯稱上開彰化銀行、土地銀行存摺均係遺失云云，但以
    被告所稱辦理上開銀行帳戶之原因，係因郵局帳戶由母親保
    管中，因伊愛花錢，所以辦2本存摺云云（參見本院卷第29
    頁97年5月9日審判筆錄），惟參酌被告之經濟收入，被告自
    承姑姑每月給予2萬多元，工作薪水6千多元等語（參見本院
    卷第13頁97年4月8日準備程序筆錄），以被告經濟收入非鉅
    ，僅為存錢所需而至銀行開立帳戶，亦無必要開立多家銀行
    帳戶以供使用。再以被告所陳於95年11月27日開立彰化銀行
    帳戶，當天隨即存摺遺失，於翌（28）日下午4、5時許即有
    銀行人員電話通知云云（參見本院卷第30頁97年5月9日審判
    筆錄），但本件被害人盧妙齡係於95年11月29日遭詐騙集團
    欺騙匯款後，隨即向警方報案而查獲本案，則於被害人盧妙
    齡報警前，銀行人員如何能知悉銀行帳戶遭詐騙集團使用一
    事，是被告前開所辯，要屬飾卸之詞，而不足採。堪認被告
    於申請前開彰化銀行、土地銀行帳戶後，隨即將帳戶資料交
    付詐騙集團成員使用。而於金融機構辦理開戶，無庸任何手
    續費及信用調查，1人可於不同之金融機構同時申辦帳戶，
    且金融存款帳戶事關存戶個人財產權益之保障，其與儲戶存
    摺、金融卡相結合，專屬性、私密性更形提高，除非本人或
    與本人具密切之關係者，難認有何理由可自由使用本人之存
    摺及金融卡，一般人亦均有應妥善保管上開物件，防止被他
    人冒用之認知。故有人不以自己名義申請開戶，反向他人蒐
    集銀行或郵局帳戶使用，應知該人係欲藉他人之帳戶取得財
    產犯罪之不法所得，被告顯可預見將金融帳戶交由他人使用
    ，可能幫助他人從事財產犯罪，仍幫助詐騙集團成員而將其
    所有之上開帳戶存摺、印章、提款卡交付他人使用，顯有縱
    他人以其金融帳戶實施詐欺取財犯罪亦不違背其本意之幫助
    意思自明。綜上所述，本件事證明確，被告犯行堪以認定，
    應依法論科。
  (三)被告聲請傳喚證人顏德安部分，綜以前開證人甲○○之證述
    及提出之匯款資料，與被告前開帳戶資料，足堪認定被告提
    供帳戶以供詐騙集團成員使用之事實。關於證人顏德安自身
    目睹情形，依被告所稱：「（證人顏德安有無看到你帳戶遺
    失的事？）沒有。我事後有跟證人顏德安講帳戶遺失的事，
    我發現帳戶遺失時，證人顏德安不在場，顏德安有叫我去報
    遺失，但我姑姑不讓我去。」（參見本院卷第26頁97年5月9
    日審判筆錄），是證人顏德安並未目睹被告所稱遺失存摺之
    情形，僅於事後經由被告轉述相關案情，本院認無傳喚證人
    顏德安之必要，附此敘明。
二、本件被告將其帳戶提供他人使用，幫助詐騙集團成員實施詐
    欺取財犯行，核其所為，係犯刑法第339條第1項詐欺取財罪
    之幫助犯。又被告係幫助他人犯罪，為幫助犯，依刑法第30
    條第2項減輕其刑。爰審酌被告將其帳戶資料交付他人以供
    詐騙，助長他人犯罪，非但增加被害人尋求救濟及治安機關
    查緝犯罪之困難，亦使不法詐欺取財犯罪集團得以順利取得
    犯罪財物，危害被害人財產安全及社會治安，且被告於犯後
    猶飾詞卸責，毫無悔意等一切情狀，量處被告如主文所示之
    刑，並諭知易科罰金之折算標準，以示懲儆。按被告於行為
    後，中華民國九十六年罪犯減刑條例於96年7月4日制定公布
    ，於同月16日施行，依條例第2條第1項第3款規定：「犯罪
    在中華民國九十六年四月二十四日以前者，除本條例另有規
    定外，依下列規定減刑：三、有期徒刑、拘役或罰金，減其
    刑期或金額二分之一。」被告前開犯行係於96年4月24日以
    前所犯，復無同條例第3條第1項第15款所列不予減刑之情形
    ，應依該條例減刑之，並諭知易科罰金之折算標準。
據上論斷，應依刑事訴訟法第299條第1項前段，刑法第339條第1
項、第30條第2項、第41條第1項前段，刑法施行法第1條之1第1
項、第2項前段，中華民國九十六年罪犯減刑條例第2條第1項第3
款、第7條、第9條，判決如主文。
本案經檢察官賴淑萍到庭執行職務
中    華    民    國    97    年    5     月    27    日
                  刑事第四庭審判長法  官  林惠玲
                                  法  官  陳嘉年
                                  法  官  辜漢忠
以上正本證明與原本異。
如不服本判決應於收受本判決後10日內向本院提出上訴書狀，並
應敘述具體理由。若未敘述理由者，應於上訴期間屆滿後20日內
向本院補提理由書狀(均須按他造當事人之人數附繕本)。
                                  書記官   許麗汝
中    華    民    國    97    年    5     月    28    日
附錄本案論罪科刑法條：
刑法第339條第1項
意圖為自己或第三人不法之所有，以詐術使人將本人或第三人之
物交付者，處5年以下有期徒刑、拘役或科或併科1千元以下罰金
。


司法院資訊處製作；財團法人民間司法改革基金會備份。
